【裁判字號】    99,交抗,493
【裁判日期】    990618
【裁判案由】    聲明異議
【裁判全文】
臺灣高等法院臺中分院刑事裁定         99年度交抗字第493號
抗  告  人
即受處分人  甲○○
上列抗告人因聲明異議案件，不服臺灣臺中地方法院中華民國99
年5月7日裁定（99年度交聲字第1776號），提起抗告，本院裁定
如下：
    主  文
抗告駁回。
    理  由
一、本件抗告人即受處分人甲○○（下稱抗告人）抗告意旨略以
    ：第一次推撞係其車被後方車子推著向前走，且速度越走越
    快，推力太大車子無法完全煞住，才撞到前車，因被推向前
    走，就沒有安全距離可設定，絕不是未與前車保持行車安全
    距離所造成。當時其準備下車查看，瞬間我的車又被1次強
    烈撞擊，以致系爭車輛與前車受到損壞，嗣後立即聽到肇事
    車急速後退逃逸之引擎聲及碰、碰、碰、碰四聲，後方車一
    定有車禍發生，且從系爭車輛後方毀損之照片以觀，系爭車
    輛係當日曾遭上開2車輛之2次撞擊所致，請庭上釐清整個案
    情等語。
二、原審裁定意旨略以：抗告人於民國（下同）99年2月20日19
    時50分許，駕駛車牌號碼9481-NS號自用一般小客車（下稱
    系爭車輛），在國道6號高速公路西向1公里處，追撞其前方
    9766-RU號自小客車後方，而遭內政部警政署國道公路警察
    局第七警察隊快官分隊員警以公警局交字第Z00000000號舉
    發違反道路交通管理事件通知單逕行舉發，認有「未保持安
    全行車距離追撞9766-RU（自小客）肇事」之違規事由，因
    抗告人逾期未到案，原處分機關遂以抗告人違反道路交通管
    理處罰條例第33條第1項第2款規定，於99年4月13日以中監
    違字第裁60-Z00000000號違反道路交通管理事件裁決書，裁
    處受處分人罰鍰3000元，並依道路交通管理處罰條例第63條
    第1項第1款規定，記違規點數1點等情，為抗告人所是認，
    且有上開舉發通知單及裁決書、內政部警政署國道公路警察
    局第七警察隊99年3月11日公警七交字第0990770381號函、
    道路交通事故現場圖、國道公路警察局道路交通事故調查報
    告表(一)(二)及事故車輛照片3幀在卷可稽，當堪先認定為真。
    抗告人雖以前詞置辯。然觀諸抗告人於99年2月20日肇事後
    ，即向到場處理員警明確陳稱：「當時我們大家車子走走停
    停，我見前方車子啟動，我也跟著啟動，我見前方車子煞車
    燈亮起，我就急踩煞車，還是來不及就追撞前車後，我後車
    尾又被追撞，該車未停下來而自行離去逃逸。」等語綦詳，
    又佐以9766-RU號自小客車駕駛劉邦盛於警詢中亦陳稱：「
    我跟著前方車輛踩煞車減速停下來，突然後車尾被追撞，我
    感覺被撞2次」等語，有國道公路警察局道路交通事故99年2
    月20日受處分人及劉邦盛之談話記錄表2份在卷可證，足見
    受處分人前於警詢初訊時業已坦承係因伊所駕系爭車輛煞車
    不及，始自行撞及前方9766-RU號自小客車1次，撞上後，因
    系爭車輛隨即復遭另一後方車輛撞及，而第2度往前撞及976
    6-RU號自小客車後方等情甚明，並與證人即9766-RU號自小
    客車駕駛劉邦盛所述上情相符，而尚查無任何不實之處，且
    抗告人既無任何虛偽陳述之動機，自已屬可採。另者，到場
    員警依抗告人上開陳述，認抗告人有「未保持安全行車距離
    」之違規行為，而對抗告人開單舉發後，抗告人雖另於員警
    開單舉發後之99年3月5日（即卷內國道公路警察局道路交通
    事故99年3月5日受處分人之談話記錄表）改以前揭情詞置辯
    ，然此既與抗告人上開所述情節極具出入，已非無疑，況抗
    告人前復未曾提及第一次係另有一白色車輛追撞伊所駕系爭
    車輛後方，始致系爭車輛因遭推擠而撞及前方9766-RU號自
    小客車，且復查無其他積極證據證明當日確曾有另一白色車
    輛先行撞及抗告人車輛之後方並緩慢推擠抗告人系爭車輛向
    前等情，又依抗告人所提系爭車輛後方遭追撞而毀損之照片
    以觀，亦無從認定抗告人系爭車輛後方之毀損係當日曾遭上
    開2車輛之2次撞擊所致，基上，自堪認抗告人事後所辯上情
    ，已有意圖迴避上開交通裁罰之情，洵屬無據，容無疑義。
    再按小型車行駛高速公路及快速公路，在正常天候狀況下，
    前後兩車間之行車安全距離為車輛速率之每小時公里數值除
    以2，單位為公尺，高速公路交通管制規則第6條定有明文。
    而查，依前揭道路交通事故調查報告表(一)(二)所示，可見本件
    肇事當時之路況良好、天候陰、視線清楚，無障礙物，並非
    異常之天候狀況無訛。又抗告人於99年2月20日所為之第一
    次警詢筆錄時即陳稱：「我當時時速為每小時40至50公里，
    與前車之距離約5至6公尺」等語在卷，是依前述標準換算，
    堪見抗告人所駕系爭車輛與前車即9766-RU號自小客車所應
    保持之安全距離應為20至25公尺，而抗告人自承伊當時與前
    車之距離僅約5至6公尺，自已屬未保持安全距離而違反上揭
    規定至明。再退而言之，縱認抗告人於99年3月5日所為之第
    二次警詢筆錄所言：「我於肇事當時之行車速度為每小時30
    公里，與前車之距離約10公尺。」等情方為可採，然依前述
    標準換算，抗告人所駕系爭車輛與前車之安全距離既應為15
    公尺，是抗告人自承當時與前車之距離僅約10公尺，亦與上
    開規定不合，而抗告人確有駕車未保持安全距離之違規事由
    無疑。準此，堪見抗告人乃因駕駛車輛未與前車保持安全距
    離，且相差甚鉅，以致遇偶發車況，抗告人與前車之行車距
    離，不足以反應而即時採取避險措施，因而肇事，甚為明確
    。因認本件違規事證明確，抗告人所為上開異議為無理由，
    應予駁回。
三、按汽車行駛於高速公路、快速公路或設站管制之道路，不遵
    使用限制、禁止、行車管制及管理事項之管制規則而有未保
    持安全距離之行為，處汽車駕駛人新臺幣（下同）3000元以
    上6000元以下罰鍰；又汽車在同一車道行駛時，除超越前車
    外，後車與前車之間應保持隨時可以煞停之距離，汽車駕駛
    人有道路交通管理處罰條例第33條第1 項之情形者，除依該
    條項處罰鍰外，並予記違規點數1 點，道路交通管理處罰條
    例第33條第1項第2款、第63條第1項第1款及道路交通安全規
    則第94條第1項分別定有明文。經查，本件抗告人於99年2月
    20日19時50分許，駕駛系爭車輛，在國道6號高速公路西向1
    公里處，因有「未保持安全行車距離追撞9766-RU 肇事」之
    違規，而遭內政部警政署國道公路警察局第七警察隊快官分
    隊員警以公警局交字第Z00000000 號舉發違反道路交通管理
    事件通知單逕行舉發，並因抗告人逾期未到案，原處分機關
    遂於99年4 月13日以中監違字第裁60-Z00000000號違反道路
    交通管理事件裁決書，裁處受處分人罰鍰3000元，並依道路
    交通管理處罰條例第63條第1項第1款規定，記違規點數1 點
    等情，為受處分人所不爭執，其事實應可認定。是原裁定就
    抗告人違規行為之認定，已於理由中敘明如上，並就聲明異
    議所辯：系爭車輛在停駛狀態下，遭後方車輛輕撞並推擠一
    下，始第一次向前追撞前方已煞停之9766-RU號自小客車後
    方，又隨即遭另1車輛強烈撞擊，始第二次撞擊前方9766-RU
     號自小客車，故非因受處分人駕車未保持安全距離而肇事
    云云等事由，亦詳予指駁，並予裁定駁回之，經核於法尚無
    不合。抗告人仍執同一事由提起抗告，並未有新事證提出，
    其抗告為無理由，應予駁回。
四、據上論結，應依道路交通案件處理辦法第26條，刑事訴訟法
    第412條，裁定如主文
中    華    民    國    99    年    6     月    18    日
            刑事第七庭   審判長法  官 林 榮 龍
                               法  官 李 秋 娟
                               法  官 江 錫 麟
以上正本證明與原本無異。
不得再抗告。
                               書記官 鄧 智 惠
中    華    民    國    99    年    6     月    18    日

司法院資訊處製作；財團法人民間司法改革基金會備份。
